臺灣基隆地方法院刑事判決　　　　　　　 96年度訴字第546號
公　訴　人　臺灣基隆地方法院檢察署檢察官
被　　　告　乙○○
　　　　　　　　　（現另案於臺灣基隆監獄基隆分監執行中）
上列被告因違反毒品危害防制條例案件，經檢察官提起公訴（96
年度毒偵字第1184號、第1256號），被告就被訴事實為有罪之陳
述，本院合議庭裁定由受命法官獨任進行審判，經改依簡式審判
程序進行後判決如下：
    主  文
乙○○施用第一級毒品，處有期徒刑捌月，扣案之第一級毒品海
洛因（淨重零點零玖公克）併同難以析離之包裝袋壹只，沒收銷
燬之；又施用第二級毒品，處有期徒刑肆月。應執行有期徒刑拾
月，扣案之第一級毒品海洛因（淨重零點零玖公克）併同難以析
離之包裝袋壹只，沒收銷燬之。
    事  實
一、乙○○前因施用第二級毒品案件，經本院裁定送觀察、勒戒
    後，認無繼續施用毒品之傾向，由臺灣基隆地方法院檢察署
    檢察官於民國94年7 月6 日，以94年度毒偵字第359 號為不
    起訴處分確定，並於94年7 月8 日釋放出所。復因施用第一
    級、第二級毒品案件，經本院於96年2 月16日，以96年度訴
    字第32號判決，判處有期徒刑6 月、2 月，應執行有期徒刑
    7 月確定（現執行中）。詎其仍不知悔改，於觀察、勒戒執
    行完畢釋放後5 年內，復基於反覆持續施用第一級毒品海洛
    因之犯意，自96年3 月初某日起至同年5 月25日上午10時許
    止，在其基隆市中山區○○○路51巷118 號住處，或在其友
    人位於基隆市○○區○○路191 號2 樓住處等地，以將第一
    級毒品海洛因加水注入注射針筒，再施打入身體之方式，平
    均4 、5 天施用1 次第一級毒品海洛因；另基於施用第二級
    毒品安非他命之犯意，自96年3 月25日下午2 時許起至同年
    5 月23日某時止，同在上揭處所，以將第二級毒品安非他命
    置於玻璃球吸食器內，再用火燒烤使其產生煙霧之方式，平
    均7 天施用1 次第二級毒品安非他命。嗣為警先於96年3 月
    27日，在基隆市○○區○○路393 巷34之1 號2 樓查獲；繼
    為警於96年5 月25日下午1 時許，在基隆市○○區○○路19
    1 號2 樓緝獲，並扣得第一級毒品海洛因1 包（淨重0.09公
    克，空包裝袋0.21公克）。復經警2 次採其尿送驗，結果均
    呈嗎啡、安非他命及甲基安非他命陽性反應，始查悉上情。
二、案經基隆市警察局第一、第二分局報告臺灣基隆地方法院檢
    察署檢察官偵查後起訴。
    理  由
壹、程序事項
    本件被告乙○○所犯者非為死刑、無期徒刑、最輕本刑為3
    年以上有期徒刑之罪或高等法院管轄第一審案件，其於準備
    程序進行中，先就被訴事實為有罪之陳述，經告知其簡式審
    判程序之旨，並聽取公訴人、被告之意見後，本院業已依刑
    事訴訟法第273 條之1 第1 項之規定，裁定由受命法官獨任
    以簡式審判程序進行本案之審理。是依刑事訴訟法第273 條
    之2 之規定，本件之證據調查，即不受同法第159 條第1 項
    、第161 條之2 、第161 條之3 、第163 條之1 及第164 條
    至第170 條規定之限制。
貳、實體事項
一、上開事實，業據被告於本院審理時坦承在卷，且其為警查獲
    後所採集之尿液經送驗結果，呈甲基安非他命、安非他命、
    可待因及嗎啡之陽性反應，有台灣尖端先進生技醫藥股份有
    限公司濫用藥物檢驗報告2 紙附卷可稽，復有第一級毒品海
    洛因1 包（淨重0.09公克，空包裝袋重0.21公克）扣案可佐
    。又其前因施用第二級毒品案件，經本院裁定送觀察、勒戒
    後，認無繼續施用毒品之傾向，於94年7 月8 日釋放出所等
    情，亦有臺灣高等法院被告前案紀錄表附卷足佐。綜上，本
    案事證明確，被告於觀察勒戒執行完畢後5 年以內，再犯施
    用第一級、第二級毒品之犯行，堪可認定，應依法論科。
二、論罪科刑：
  (一)按立法者針對特定刑罰規範之構成要件，已預設其本身係持
    續實行之複次行為，具備反覆、延續之行為特徵，故將之總
    括或擬制成一個構成要件之「集合犯」行為，因刑法評價上
    為構成要件之行為單數，應僅成立一罪。查毒品因具有成癮
    性、濫用性，故立法實務首重以刑事處遇方式戒斷行為人毒
    癮，若無法收其實效，始依法追訴處罰，故施用毒品本身具
    備反覆、延續之行為特徵，持續多次施用毒品始為此類犯罪
    之典型或常態，於刑法評價上，施用毒品應僅成立集合犯一
    罪。且自「刑事法若干犯罪行為態樣，本質上原具有反覆、
    延續實行之特徵，立法時既予特別歸類，定為犯罪構成要件
    之行為要素，則行為人基於概括之犯意，在密切接近之一定
    時、地持續實行之複次行為，倘依社會通念，於客觀上認為
    符合一個反覆、延續性之行為觀念者，於刑法評價上，即應
    僅成立一罪。學理上所稱『集合犯』之職業性、營業性或收
    集性等具有重複特質之犯罪均屬之，例如經營、從事業務、
    收集、販賣、製造、散布等行為概念者是（最高法院95年度
    臺上字第1079號判決意旨參照），亦可查悉我國終審機關採
    取相同立場。有關行為人多次施用毒品之犯罪，實務前均依
    94年1 月7 日修正、94年2 月2 日修正公布，並於95年7 月
    1 日施行前之刑法第56條連續犯之規定論以一罪，並加重其
    刑，惟因上開連續犯規定業經修正刪除，並自95年7 月1 日
    施行，其中修正理由說明四並以：「至連續犯之規定廢除後
    ，對於部分習慣犯，例如竊盜、吸毒等犯罪，是否會因適用
    數罪併罰而使刑罰過重產生不合理之現象一節，在實務運用
    上應可參考德、日等國之經驗，委由學界及實務以補充解釋
    之方式，發展接續犯之概念，對於合乎接續犯或包括的一罪
    之情形，認為構成單一之犯罪，以限縮數罪併罰之範圍，用
    以解決上述問題。」等語，爰基於前述施用毒品構成要件之
    反覆實行特徵，並考量連續犯規定業經刪除之法律實然面暨
    修正刪除之立法理由，認為行為人如基於反覆實行之犯意，
    在密切接近之一定時、地，持續實行單次或複次之施用毒品
    行為，應僅成立集合犯一罪。
  (二)查海洛因、安非他命分係毒品危害防制條例第2 條第2 項第
    1 款、第2 款所定之第一級、第二級毒品，被告於強制戒治
    期滿後5 年以內，再犯施用第一級毒品海洛因、第二級毒品
    安非他命之行為，係犯毒品危害防制條例第10條第1 項、第
    2 項之施用第一級、第二級毒品罪。被告持有第一級毒品海
    洛因及第二級毒品安非他命之低度行為，應為施用第一級、
    第二級毒品之高度行為所吸收，不另論罪。
  (三)又被告先後數次施用第一級毒品海洛因及第二級毒品安非他
    命之犯行，時間密切接近，顯係基於反覆持續實行之犯意，
    均為集合犯，應依上開(一)之說明各論以一罪。
  (四)被告所犯上開2罪，犯意各別，行為不同，應予分論併罰。
  (五)爰審酌被告犯罪之動機、吸食頻率、曾有施用毒品之前科仍
    不知戒除，惟犯罪後坦承犯行，且所犯之施用毒品犯行乃戕
    害自己身心健康，並未危及他人等一切情狀，分別量處如主
    文所示之刑，併定其應執行之刑。
  (六)扣案之白色粉末1 包（淨重0.09公克，空包裝袋重0.21公克
    ），內含有第一級毒品海洛因成分，有法務部調查局96年6
    月26日調科壹字第09623053010 號鑑定書在卷可按，應併同
    難以析離之包裝袋1 只，均依毒品危害防制條例第18條第1
    項前段宣告沒收銷燬之。
據上論斷，應依刑事訴訟法第273條之1第1項、第299條第1 項前
段，毒品危害防制條例第10條第1 項、第2 項、第18條第1 項前
段、第23條第2 項，刑法第11條、第51條第5 款，判決如主文。
本案經檢察官甲○○到庭執行職務。
中　　華　　民　　國　　96　　年　　7 　　月　　31　　日
                  刑事第一庭法  官    劉桂金
以上正本證明與原本無異。
如不服本判決應於收受本判決後10日內向本院提出上訴書狀，其
未敘述上訴理由者，並得於提起上訴後10日內向本院補提理由書
狀（均須按他造當事人之人數附繕本）「切勿逕送上級法院」。
中　　華　　民　　國　　96　　年　　7 　　月　　31　　日
                            書記官    鄧順生
附錄論罪法條：
毒品危害防制條例第10條
施用第一級毒品者，處 6 月以上 5 年以下有期徒刑。
施用第二級毒品者，處 3 年以下有期徒刑。
